臺灣臺南地方法院刑事判決　　　　　　　 99年度訴字第349號
公　訴　人　臺灣臺南地方法院檢察署檢察官
被　　　告　楊坤霖
　　　　　　葉峻廷
上列被告因偽證案件，經檢察官提起公訴（98年度偵字第10855
號），本院判決如下：
    主  文
葉峻廷犯偽證罪，處有期徒刑肆月，緩刑貳年。
楊坤霖無罪。
    事  實
一、葉峻廷明知其曾於民國九十七年十二月九日十三時三十三分
    前某時，撥打電話詢問黃健瑋第三級毒品Ｋ他命之價格，黃
    健瑋於電話中向其表示將請綽號「黑輪」之蔡泓交付Ｋ他
    命予葉峻廷。後黃健瑋即於九十七年十二月九日下午一時三
    十三分許，以其所持用之0000000000號行動電話
    撥打蔡泓持用之0000000000號行動電話，於電
    話中向蔡泓表示葉峻廷欲購買新臺幣（下同）一千元之Ｋ
    他命，請蔡泓代為處理，並將葉峻廷之聯絡電話「000
    0000」告知蔡泓，蔡泓遂於同日下午一時四十三分
    許，以所持用之0000000000號行動電話撥打葉峻
    廷住處之0000000000號市內電話，兩人在電話中
    互約交易之地點，然當時並未確定，之後蔡泓持不詳號碼
    之電話與葉峻廷相約在臺南永康國中校門口交易，蔡泓遂
    於當日下午二時許，在該處將每包重約一公克之Ｋ他命共二
    小包以一千元之價格售予葉峻廷。詎葉峻廷在黃健瑋上開販
    賣第三級毒品Ｋ他命之犯行經起訴後，為圖迴護黃健瑋，竟
    基於偽證之犯意，於九十八年六月二十二日上午九時十五分
    許，在國防部南部地區軍事法院九十八年度訴字第三四號黃
    健瑋涉嫌販賣第三級毒品案件審理中，於執行審判職務之公
    署審判時，經法院告知具結之義務及偽證之處罰後，就其是
    否有於上開時、地向黃健瑋、蔡泓二人購買Ｋ他命之於案
    情有重要關係之事項，以證人身分供前具結，而為其未曾向
    黃健瑋購買Ｋ他命，其與黃健瑋聯絡係要向黃健瑋借錢，但
    黃健瑋轉請蔡泓借錢給自己，後來未借到錢，亦未與蔡泓
    見面之虛偽證述；後又承上開犯意，於九十八年九月二十
    九日上午九時三十分許，在國防部高等軍事法院高雄分院九
    十八年度上訴字第四六號黃健瑋涉嫌販賣第三級毒品案件審
    理中，於執行審判職務之公署審判時，經法院告知具結之義
    務及偽證之處罰後，以證人身分供前具結，而為其雖有向黃
    健瑋詢問Ｋ他命價格，然未完成交易之虛偽證述。
二、案經國防部南部軍事法院函送臺灣臺南地方法院檢察署檢察
    官偵查起訴。
    理  由
壹、有罪部分：
一、按被告以外之人於審判外之言詞或書面陳述，除法律有規定
    者外，不得作為證據；又被告以外之人於審判外之陳述，雖
    不符合同法第一百五十九條之一至第一百五十九條之四之規
    定，但經當事人於審判程序同意作為證據，法院審酌該言詞
    陳述或書面陳述作成時之情況，認為適當者，亦得為證據。
    當事人、代理人或辯護人於法院調查證據時，知有第一百五
    十九條第一項不得為證據之情形，而未於言詞辯論終結前聲
    明異議者，視為有前項之同意，刑事訴訟法第一百五十九條
    第一項及第一百五十九條之五分別定有明文。查本判決下列
    所引用之供述或非供述證據，公訴人及被告葉峻廷於本案言
    詞辯論終結前，均未爭執其證據能力，本院審酌前開證據之
    作成或取得之狀況，並無非法或不當取證之情事，亦無顯不
    可信或證據力明顯過低之情形，復經本院於審判期日就上開
    證據依法進行調查、辯論，依刑事訴訟法第一百五十九條之
    五規定，均具有證據能力，合先敘明。
二、上開事實，業據被告葉峻廷於本院準備程序及審理中均坦承
    不諱，此外，並有另案被告黃健瑋所使用之0000000
    000號行動電話通訊監察譯文、另案被告蔡泓所使用之
    0000000000號行動電話通訊監察譯文、本院九十
    七年度聲監字第三○○、三八二、四三四號通訊監察書、國
    防部南部地區軍事法院九十八年度訴字第三四號案件九十八
    年六月二十三日審判筆錄、國防部高等軍事法院高雄分院九
    十八年度上訴字第四六號九十八年九月二十九日之審判筆錄
    及被告葉峻廷於上開案件中具結之證人結文各一份在卷可資
    佐證，堪認被告葉峻廷自白與事實相符。是本件事證明確，
    被告葉峻廷偽證之犯行洵堪認定，自應依法論科。
三、按刑法上之偽證罪，不以結果之發生為要件，一有偽證行為
    ，無論當事人是否因而受有利或不利之判決，均不影響其犯
    罪之成立；而該罪所謂於案情有重要關係之事項，則指該事
    項之有無，足以影響於裁判之結果者而言（最高法院七十一
    年臺上字第八一二七號判例意旨參照）。查被告葉峻廷於九
    十八年六月二十二日及同年九月二十九日，先後在國防部南
    部地區軍事法院九十八年度訴字第三四號及國防部高等軍事
    法院高雄分院九十八年度上訴字第四六號案件審理中具結後
    所為之證言，係另案被告黃健瑋有無販賣毒品犯行之重要依
    據，自屬足以影響裁判結果之事項，至於另案被告黃健瑋之
    判決結果如何，是否受有罪判決之確定，因牽涉該案其他事
    證是否齊全、有無補強證據、及個別案件證據取捨之問題，
    參酌前揭判例意旨，不論另案被告黃健瑋是否受有罪判決之
    確定，均無礙本件被告葉峻廷偽證罪之成立。是核被告葉峻
    廷所為，係犯刑法第一百六十八條之偽證罪。被告葉峻廷於
    軍事法院審判時先後二次於出庭作證時就與案情有重要關係
    之事項為相同內容之虛偽陳述，只侵害一個國家審判權之法
    益，為單純一罪。起訴意旨雖未論及被告葉峻廷在國防部高
    等軍事法院高雄分院所為之偽證犯行，然此部分因與已起訴
    之犯罪事實為單純一罪，為起訴效力所及，本院自應併予審
    理（最高法院八十二年台上字第六三六七號判決意旨參照）
    。再被告葉峻廷雖已坦承上述偽證犯行，惟另案被告黃健瑋
    上開販毒案件，業於九十八年十一月十一日經國防部高等軍
    事法院高雄分院以九十八年度上訴字第四六號判決確定，有
    前揭判決書一份附卷可參（見本院卷第二十六至三十七頁）
    ，而被告葉峻廷於前開案件中並未自白其所述係屬虛偽，被
    告葉峻廷係遲至本案九十九年六月八日準備程序中始自白本
    件偽證犯行，自不得依刑法第一百七十二條之規定減輕其刑
    （最高法院二十九年上字第二四一七號判例意旨參照），附
    此敘明。爰審酌被告葉峻廷於前開案件之審理程序中，以證
    人身分供前具結而為虛偽陳述，違背證人據實陳述之義務，
    妨害司法發現真實之功能，致生誤判之危險，所為殊屬不該
    ，惟念被告葉峻廷犯後尚能坦承犯行不諱，表現悔意，兼衡
    被告葉峻廷所為雖有使裁判陷於錯誤之危險，然係因人情因
    素而為對另案被告黃健瑋有利之虛偽證述，並非陷人於罪，
    暨其前科素行、學歷、職業、家庭狀況等一切情狀，量處如
    主文所示之刑，以資警惕。末查，被告葉峻廷前未曾受有期
    徒刑以上刑之宣告，有臺灣高等法院被告前案紀錄表一份在
    卷可按，其因一時失慮，致罹刑典，犯後已坦承犯行，深具
    悔意，堪認被告葉峻廷經此偵審程序及刑之宣告後，當知所
    警惕，本院因認前開對其所宣告之刑以暫不執行為適當，爰
    依刑法第七十四條第一項第一款之規定，宣告緩刑二年，以
    勵自新。
貳、無罪部分：
一、公訴意旨另以：被告楊坤霖曾向另案被告黃健瑋購買第三級
    毒品Ｋ他命，竟基於偽證之犯意，於九十八年六月二十三日
    上午九時十五分許，國防部南部地區軍事法院以九十八年度
    訴字第三四號審理另案被告黃健瑋涉嫌販賣第三級毒品案件
    ，傳訊被告楊坤霖出庭作證時，為替另案被告黃健瑋脫罪，
    而在國防部南部地區軍事法院法官審理時，就是否曾向另案
    被告黃健瑋購買第三級毒品Ｋ他命之重要關係事項，於供前
    具結後，虛偽證稱：伊未曾向黃健瑋購買過毒品；因為警方
    說一定要咬黃健瑋有販賣毒品，不然就要將伊移送，地檢署
    檢察官要求伊按照警察局筆錄內容陳述；通聯譯文所示內容
    非談論買賣Ｋ他命，而係詢問價錢；黃健瑋未透過「黑輪」
    蔡泓拿毒品給伊，伊在警察局做筆錄時才知道蔡泓這個
    人等虛偽證詞。因認被告楊坤霖涉犯刑法第一百六十八條之
    偽證罪嫌。
二、按犯罪事實應依證據認定之，無證據不得認定犯罪事實；不
    能證明被告犯罪者，應諭知無罪之判決，刑事訴訟法第一百
    五十四條第二項、第三百零一條第一項分別定有明文。次按
    事實之認定，應憑證據，如未能發現相當證據，或證據不足
    以證明，自不能以推測或擬制之方法，以為裁判基礎。且刑
    事訴訟上證明之資料，無論其為直接證據或間接證據，均須
    達於通常一般人均不致於有所懷疑，而得確信其為真實之程
    度，始得據為有罪之認定，若其關於被告是否犯罪之證明未
    能達此程度，而有合理性懷疑之存在，致使無從形成有罪之
    確信，根據「罪證有疑，利於被告」之證據法則，即不得遽
    為不利於被告之認定。又按檢察官就被告犯罪事實，應負舉
    證責任，並指出證明之方法，刑事訴訟法第一百六十一條第
    一項定有明文。因此，檢察官對於起訴之犯罪事實，應負提
    出證據及說服之實質舉證責任。倘其所提出之證據，不足為
    被告有罪之積極證明，或其指出證明之方法，無從說服法院
    以形成被告有罪之心證，基於無罪推定之原則，自應為被告
    無罪判決之諭知（最高法院四十年臺上字第八六號、七十六
    年臺上字第四九八六號、九十二年臺上字第一二八號判例意
    旨參照）。
三、公訴意旨認被告楊坤霖涉犯刑法第一百六十八條偽證罪嫌，
    無非係以被告楊坤霖九十八年一月二十日警詢及偵查中之證
    述、同年六月二十三日於國防部南部地區軍事法院九十八年
    度訴字第三四號案件審理中之證述、書立之證人結文、另案
    被告蔡泓九十八年三月十六日於本院九十八年度訴字第三
    七九號、同年六月二十三日於國防部南部地區軍事法院九十
    八年度訴字第三四號案件審理中之供述及另案被告黃健瑋所
    使用之0000000000號通訊監察譯文為其主要論據
    。訊據被告楊坤霖矢口否認有何偽證之犯行，辯稱：伊確實
    沒有向黃健瑋或蔡泓購買Ｋ他命等語。
四、經查：
(一)被告楊坤霖於九十八年六月二十三日上午九時十五分許，國
    防部南部地區軍事法院九十八年度訴字第三四號另案被告黃
    健瑋涉嫌販賣第三級毒品案件審理中，經法院告知具結之義
    務及偽證之處罰後，就上開案件，具結後證述：認識黃健瑋
    ，沒有向黃健瑋買過毒品；警方跟伊說一定要咬定黃健瑋有
    販賣毒品，不然要移送伊，地檢署檢察官叫伊按照警察局筆
    錄內容陳述；監聽譯文並非與黃健瑋談論買賣Ｋ他命的事，
    而是向黃健瑋詢問價錢；黃健瑋沒有透過綽號「黑輪」即蔡
    泓拿毒品給伊，在警察局作筆錄時才知道這個人等情，為
    被告楊坤霖所不爭執，並有上開審理筆錄及被告楊坤霖所書
    立之證人結文各一份附卷可稽（見偵查卷第十二至十五頁）
    ，此部分事實足堪認定。而觀諸另案被告黃健瑋上開案件之
    起訴書可知，另案被告黃健瑋係被訴夥同另案被告蔡泓共
    同於九十七年十一月二十四日下午三時五十四分及同日下午
    四時四十三分許，在臺南縣永康市火車站附近，以一包一公
    克四百元之價格，分別販賣二包及五包Ｋ他命予被告楊坤霖
    各一次（見國防部南部地區軍事法院檢察署九十八年偵字第
    二一號軍事檢察官起訴書），是本件首應審究者，即為另案
    被告黃健瑋、蔡泓究有無前開起訴意旨所載，共同於上述
    時、地販賣第三級毒品Ｋ他命予被告楊坤霖之犯行。
(二)查被告楊坤霖於警詢及偵查中，分別陳稱：九十七年十一月
    二十四日下午一時五十四分至同年十一月二十九日晚間九時
    十八分之通訊監察譯文，係其與綽號「小瑋」之黃健瑋間購
    買Ｋ他命之談話內容；九十七年十一月二十四日下午三時許
    ，其與黃健瑋於電話中談妥以八百元之價格購買重約二公克
    之Ｋ他命二小包後，係綽號「黑輪」之蔡泓前往臺南縣永
    康市永康火車站交貨；另同日下午四時許，亦係其與黃健瑋
    於電話中談妥以二千元之價格購買重約五公克之Ｋ他命五包
    ，之後亦係由蔡泓前往永康火車站交易等語（見偵查卷第
    三至五頁、第九至十頁），此顯與其前揭於國防部南部地區
    軍事法院九十八年度訴字第三四號另案被告黃健瑋涉嫌販賣
    第三級毒品案件審理中，所證述之內容不符。然被告楊坤霖
    於本院九十八年度訴字第三七九號，另案被告蔡泓涉嫌販
    賣第三級毒品案件審理中則又證稱：伊確實未向另案被告黃
    健瑋、蔡泓購買Ｋ他命，九十七年十一月二十四日下午三
    時五十四分之通訊監察譯文，係伊向黃健瑋詢問五包Ｋ他命
    之價錢，當時黃健瑋表示將詢問其「弟弟」，即綽號「黑輪
    」之人等語，並明確表示其在偵訊中所證曾於九十七年十一
    月二十四日兩度向黃健瑋購買Ｋ他命，並均由蔡泓出面交
    貨乙節，均非實情等語（見該案審理卷五第六十四至六十九
    頁）。執此，被告楊坤霖於警詢、偵查、軍事法院乃至於本
    院另案審理中，所證情節前後不一，究以何者為真實非無疑
    ，是倘無其他相當之補強證據，可資佐證被告楊坤霖之前揭
    指證，確與事實相符，自難僅憑被告楊坤霖前揭於警詢及偵
    查中之不利於另案被告黃健瑋、蔡泓，然嗣後業已翻異之
    指證，即遽認另案被告黃健瑋、蔡泓二人確實涉有公訴意
    旨所指之共同販賣第三級毒品Ｋ他命予被告楊坤霖之犯行，
    進而認被告楊坤霖於九十八年六月二十三日，在國防部南部
    地區軍事法院審理中所為之證詞係屬虛偽之陳述。
(三)證人即另案被告蔡泓於本院九十八年度訴字第三七九號其
    涉嫌販賣第三級毒品案件審理中否認有替另案被告黃健瑋交
    付Ｋ他命予楊坤霖乙情；其並於國防部南部地區軍事法院審
    理九十八年度訴字第三四號另案被告黃健瑋涉嫌販賣第三級
    毒品案件審理中到庭證述：不認識楊坤霖等語（見軍審卷第
    七十七頁、第一一○頁）。證人即另案被告黃健瑋於警詢、
    偵查及國防部南部地區軍事法院審理中亦均堅決否認有何與
    另案被告蔡泓共同販賣Ｋ他命予被告楊坤霖之犯行（見九
    十八年度他字第二四一號卷第二五二頁、軍審卷第十二頁、
    第五十二頁）；其復於本院九十八年度訴字第三七九號另案
    被告蔡泓涉嫌販賣第三級毒品案件審理中到庭結證稱：楊
    坤霖於九十七年十一月二十四日下午一時五十四分、四時四
    十三分許，雖曾與其電話聯絡，向其詢問Ｋ他命之價格、數
    量，然因當時Ｋ他命缺貨，其無法將Ｋ他命售予楊坤霖，故
    並未達成買賣之共識等語（見本院九十八年度訴字第三七九
    號卷五第八十一頁），核與被告楊坤霖於國防部南部地區軍
    事法院審理中之證述情節大致相符，已難遽認被告楊坤霖前
    揭於國防部南部地區軍事法院之證述內容確與事實不符。
(四)再觀諸卷附九十七年十一月二十四日下午三時五十四分及下
    午四時四十三分之通訊監察譯文，僅記載：「Ｂ（即楊坤霖
    ）：你可以先叫你小弟拿五件給我，我初十再給他。Ａ（即
    黃健瑋）：那太久了，沒有辦法。Ｂ：人家跟我拿三件，我
    沒有錢。Ａ：他還要拿給上面的。Ｂ：能叫他一件給我嗎。
    Ａ：一件你用多少？Ｂ：五，叫他先給我三件。」、「Ａ：
    他說散的都要四，不扣你袋重。Ｂ：不然拿二件就好，我現
    在過去。Ａ：你要現金跟他拿。Ｂ：好。」等語（見軍審卷
    第一四七至一四八頁）。縱認為上開通訊監察譯文之內容確
    係被告楊坤霖與另案被告黃健瑋二人在討論買賣Ｋ他命之事
    宜等情。然依前開通訊監察譯文內容所示，亦僅能認為本案
    被告楊坤霖原本欲向另案被告黃健瑋購買五包毒品，然最後
    決定買二包八百元之毒品，此顯與被告楊坤霖於警詢及偵查
    中所證述之其分別於九十七年十一月二十四日下午三時許及
    同日下午四時許，在臺南永康火車站附近，先後以八百元及
    二千元之價格向黃健瑋購買重約二公克及五公克之Ｋ他命二
    小包及五小包，並均係由綽號「黑輪」之蔡泓前往臺南縣
    永康市永康火車站交貨等節（見偵查卷第三至五頁、第九至
    十頁）有所不符；且觀之被告楊坤霖與另案被告黃健瑋之上
    開通訊監察譯文中均未提及另案被告蔡泓，亦難資為不利
    於另案被告蔡泓之認定。況，依前開被告楊坤霖與另案被
    告黃健瑋間之通訊內容，縱可認被告楊坤霖確有透過電話向
    另案被告黃健瑋表示欲購買Ｋ他命，惟依上開通訊監察譯文
    所示，被告楊坤霖既於電話中向另案被告黃健瑋表示自己沒
    有錢，且另案被告黃健瑋於通聯最後仍指示被告楊坤霖必須
    以現金向其「小弟」購買，則就有關本案被告楊坤霖事後究
    竟有無再行與另案被告黃健瑋之「小弟」聯繫，並以現金向
    另案被告黃健瑋之「小弟」購買而達成買賣毒品交易之合意
    ？以及另案被告黃健瑋之「小弟」最後究竟有無交付毒品予
    被告楊坤霖，進而完成本件毒品之交易？凡此均乏相關積極
    證據佐證，則被告楊坤霖與另案被告黃健瑋或蔡泓間，在
    以前開電話聯繫之後，究有無達成第三級毒品Ｋ他命買賣之
    合致部分，既仍有合理之懷疑存在，依罪證有疑，利於被告
    之證據法則，即應為有利於被告之認定。尚不能僅以被告楊
    坤霖前揭反覆不一之指證，即逕為不利於另案被告黃健瑋與
    蔡泓之認定。另案被告黃健瑋與蔡泓此部分犯罪應屬不
    能證明，此亦經國防部高等軍事法院高雄分院及本院分別以
    九十八年度上訴字第四六號及九十八年度訴字第三七九號判
    決另案被告黃健瑋與蔡泓被訴共同販賣第三級毒品予被告
    楊坤霖部分均無罪，有上開判決書二份附卷可參。從而，另
    案被告黃健瑋前揭被訴販賣Ｋ他命予被告楊坤霖部分，既因
    證據不足以證明，則被告楊坤霖前揭於國防部南部地區軍事
    法院中所為：伊未曾向黃健瑋購買過毒品；因為警方說一定
    要咬黃健瑋有販賣毒品，不然就要將伊移送，地檢署檢察官
    要求伊按照警察局筆錄內容陳述；通聯譯文所示內容非談論
    買賣Ｋ他命，而係詢問價錢；黃健瑋未透過「黑輪」蔡泓
    拿毒品給伊，伊在警察局做筆錄時才知道蔡泓這個人等詞
    ，雖與其於警詢及偵查中陳述曾向另案被告黃健瑋、蔡泓
    購買Ｋ他命等語相違，然因卷內證據不足證明另案被告黃健
    瑋、蔡泓確有公訴人所指之販賣毒品情事，自難認被告楊
    坤霖前揭於國防部南部地區軍事法院所為之證述內容與事實
    相違，而無從認定其有何虛偽陳述之情事。
(五)綜上所述，本件依公訴人所舉證據及本院調查所得證據，尚
    不足以認定被告楊坤霖於國防部南部地區軍事法院九十八年
    度訴字第三四號另案被告黃健瑋涉嫌販賣第三級毒品案件審
    理中所為之證述內容確為虛偽陳述。此外，復查無其他積極
    證據足資證明被告楊坤霖確有公訴人所指之偽證犯行，揆諸
    前開規定及判例意旨，既不能證明被告楊坤霖犯罪，自應為
    被告楊坤霖無罪之諭知。
據上論斷，應依刑事訴訟法第二百九十九條第一項前段、第三百
零一條第一項，刑法第一百六十八條、第七十四條第一項第一款
，判決如主文。
本案經檢察官莊玲如到庭執行職務。
中    華    民    國   100    年    1     月    13    日
                  刑事第十四庭  審判長法  官  陳金虎
                                      法  官  周紹武
                                      法  官  孫淑玉
以上正本證明與原本無異
如不服本判決應於收受本判後10日內向本院提出上訴書狀，並應
敘述具體理由。其未敘述上訴理由者，應於上訴期間屆滿後20日
內向本院補提理由書狀（均須按他造當事人之人數附繕本）「切
勿逕送上級法院」。
                                      書記官  方秀貞
中    華    民    國   100    年    1     月    13    日
附錄本案論罪科刑法條：
中華民國刑法第168條
（偽證罪）
於執行審判職務之公署審判時或於檢察官偵查時，證人、鑑定人
、通譯於案情有重要關係之事項，供前或供後具結，而為虛偽陳
述者，處 7 年以下有期徒刑。